【裁判字號】    99,司財管,43
【裁判日期】    990428
【裁判案由】    指定遺產管理人
【裁判全文】
臺灣高雄地方法院民事裁定            99年度司財管字第43號
聲  請  人  臺灣中小企業銀行股份有限公司
法定代理人  丙○○
非訟代理人  乙○○
上聲請人聲請對被繼承人甲○○指定遺產管理人事件，本院裁定
如下：
    主  文
選任蘇志成律師為被繼承人甲○○（男，民國三十七年九月六日
生，身分證統一編號：Ｚ000000000號）之遺產管理人
。
程序費用新臺幣壹仟元由被繼承人甲○○之遺產負擔。
    理  由
一、按「繼承開始時，繼承人之有無不明者，由親屬會議於1 個
    月內選定遺產管理人，並將繼承開始及選定遺產管理人之事
    由，向法院報明。」、「無親屬會議或親屬會議未於前條所
    定期限內選定遺產管理人者，利害關係人或檢察官，得聲請
    法院選任遺產管理人，並由法院依前項規定為公示催告。」
    、又「先順序繼承人均拋棄其繼承權時，由次順序之繼承人
    繼承，其次順序之繼承人有無不明或第四順序之繼承人均拋
    棄其繼承權者，準用關於無人承認繼承之規定。」，民法第
    1177條、第1178條第2 項、第1176條第6 項分別定有明文。
二、聲請意旨略以：緣被繼承人甲○○目前尚欠聲請人本金2,22
    7,389 元及利息、違約金未獲清償，不料其於民國98年6 月
    17日死亡，生前遺有不動產，惟其法定繼承人均已聲明拋棄
    繼承，並經本院98年度司繼字第2207號准予備查在案，無法
    依民法第1177條選定遺產管理人，致聲請人對被繼承人甲○
    ○之債權無法行使，為保障聲請人權益，爰狀請本院裁定指
    定財政部國有財產局臺灣南區辦事處為本件之遺產管理人等
    語。
三、經查：
（一）聲請人主張前揭事實，業據其提出本院96年度審訴字第14
      67號民事判決、本院99年2 月1 日雄院高98司繼司厚字第
      2207號函、繼承系統表、戶籍謄本、土地及建物登記謄本
      、遺產清冊等件為證，並經本院依職權調取本院98年度司
      繼字第2207號拋棄繼承權卷宗核閱屬實，堪信為真實。
（二）聲請人既對被繼承人甲○○有債權存在，為其債權人，自
      應屬利害關係人無訛。又被繼承人甲○○之繼承人均已依
      法拋棄繼承，復查無其他合法繼承人存在，揆諸前揭規定
      ，被繼承人甲○○之遺產自應準用關於無人承認繼承之規
      定，參以其親屬會議並未於死亡發生之日起1 個月內為其
      選定遺產管理人並呈報本院，是聲請人以利害關係人之地
      位，向本院聲請選任被繼承人甲○○之遺產管理人，自屬
      有據。
（三）本院審酌：被繼承人甲○○前揭現存之合法繼承人既均已
      依法拋棄繼承，本無義務就其遺產再為管理，且由渠等既
      已行使法律所賦予之拋棄繼承權，可知顯已不願再與被繼
      承人甲○○之遺產有何糾葛；又本院函詢財政部國有財產
      局臺灣南區辦事處是否願擔任本件遺產管理人，經陳報有
      債務大於遺產之虞，故其不適宜擔任本件遺產管理人，有
      99年4 月20日台財產南接字第0990005938號函在卷可查；
      況擔任遺產管理人，主要係彙整被繼承人之財產，踐行被
      繼承人債權、債務之確認，將債權、債務作適法合理之分
      配，並於有繼承人承認繼承時或遺產分配後尚有剩餘時，
      將遺產移交繼承人或國庫，且須熟悉相關法律程式及具備
      耐心及熱心進行遺產處分之相關程式，實非一般民眾可勝
      任，經本院自高雄律師公會願意擔任法院遺產管理人名單
      中徵詢後，蘇志成律師願意以其專業知識管理及處理被繼
      承人甲○○後續之遺產問題，並有電話紀錄1 紙附卷可憑
      ，爰選任蘇志成律師為本件被繼承人甲○○之遺產管理人
      。另因本件被繼承人甲○○之全部繼承人均拋棄繼承，而
      「準用」無人承認繼承之規定，與繼承人有無不明之情形
      尚屬有間，是民法第1178條第1 項關於承認繼承之公示催
      告，即無準用之餘，附此敘明。
四、依非訟事件法第157 條、第24條第1 項，裁定如主文。
五、如對本裁定抗告，須於裁定送達後10日之不變期間內，向本
    院提出抗告狀，並繳納抗告費新臺幣1,000 元。
中    華    民    國    99    年    4     月    28    日
                  家事法庭  司法事務官  宋佳蓁

司法院資訊處製作；財團法人民間司法改革基金會備份。
